臺灣臺中地方法院刑事判決　　　　　　　96年度交訴字第84號
公　訴　人　臺灣臺中地方法院檢察署檢察官
被　　　告　甲○○
上列被告因業務過失致死案件，經檢察官提起公訴（96年度偵字
第4192號），被告於準備程序中就被訴事實為有罪之陳述，受命
法官於聽取當事人之意見後，本院合議庭裁定改由受命法官獨任
以簡式審判程序審理，判決如下：
    主    文
甲○○從事業務之人，因業務上之過失致人於死，處有期徒刑拾
月，緩刑參年。
    犯罪事實
一、甲○○平日以駕駛聯結車為職業，係從事業務之人，於民國
    九十六年一月十九日，駕駛車牌號碼為CV-五四三六號之自
    用小客貨車，沿臺中縣大肚鄉○○路○段直行，於同日五時
    四十分許，行經臺中縣大肚鄉○○村○○路○段五二四巷之
    閃黃燈交岔路口時，本應注意汽車行駛時，駕駛人應注意車
    前狀況，並隨時採取必要之安全措施，且應注意應依速限駕
    駛及汽車行經行人穿越道，遇有行人穿越時，無論有無交通
    指揮人員指揮或號誌指示，均應暫停讓行人先行通過，而依
    當時天候雨、夜間有照明、柏油路面濕潤、無缺陷、無障礙
    物等情狀，並無不能注意之情事，竟疏未注意及此，貿然以
    時速約六十公里之速度超速行駛 (限速為二十五公里)穿越
    該路口，致其所駛上開自用小客貨車左前車頭撞擊正行走於
    行人斑馬線上之行人沈月鳳（起訴書誤載為何月鳳），使沈
    月鳳摔倒並受有胸部挫傷合併肋骨骨折；左臂、肘及前臂部
    開放性骨折；左手裂創多處；右前臂部骨折；右手背、兩膝
    前及左小腿部擦傷多處、外傷性休克顱腦損傷等傷害，經送
    醫後不治死亡。甲○○於肇事後，在有偵查權限之人知悉犯
    罪人之前，旋即駕車至臺中縣警察局烏日分局追分派出所主
    動向警報案，並於警察至現場處理時，再度主動向警承認其
    為肇事者，而向警自首並接受裁判。
二、案經臺中縣警察局烏日分局報告臺灣臺中地方法院檢察署檢
    察官相驗後偵查起訴。
　　　　證據並所犯法條
一、上揭犯罪事實，業據被告甲○○於警詢及偵審中坦承不諱，
    核與死者之子乙○○陳述情節相符，復有臺中縣警察局烏日
    分局司法警察處理相驗案件初步調查報告暨報驗書、臺中縣
    警察局道路交通事故調查報告表（一）、（二）、現場圖、
    警察職務報告、臺中縣警察局烏日分局追分派出所受理各類
    案件紀錄表、臺中縣警察局道路交通事故肇事人自首情形紀
    錄表、酒精測定紀錄表、光田綜合醫院法醫參考病歷摘要、
    行車執照影本、駕照影本、車籍作業系統－查詢認可資料、
    現場照片及內政部警政署刑事警察局鑑驗書等件附卷可稽。
    又被害人沈月鳳確因本件交通事故而受有胸部挫傷合併肋骨
    骨折、外傷性休克及上肢骨折等傷害並致生死亡結果，亦經
    檢察官督同檢驗員相驗明確，製有相驗屍體證明書、驗斷書
    及勘驗筆錄在卷可憑。再按行車速度，依速限標誌或標線之
    規定，無速限標誌或標線者，應依下列規定：一、行車時速
    不得超過五十公里。但在未劃設車道線、行車分向線或分向
    限制線之道路，或設有快慢車道分隔線之慢車道，時速不得
    超過四十公里。又汽車行駛時，駕駛人應注意車前狀況及兩
    車併行之間隔，並隨時採取必要之安全措施；且汽車行經行
    人穿越道，遇有行人穿越時，無論有無交通指揮人員指揮或
    號誌指示，均應暫停讓行人先行通過，道路交通安全規則第
    九十三條第一項、九十四條第三項及一百零三條第二項分別
    定有明文。被告駕車以時速約六十公里速度撞擊正行走於行
    人斑馬線上之行人沈月鳳，造成沈月鳳受有上開傷害，經送
    醫救治仍不治死亡，業經被告於警詢及偵審中供承不諱，是
    被告確有過失，且其過失行為與被害人沈月鳳之死亡間，具
    有相當因果關係甚明。綜上所述，本件事證明確，被告犯行
    ，堪予認定。
二、按刑法上所謂業務，係指個人基於其社會地位繼續反覆所執
    行之事務，其主要部分之業務固不待論，即為完成主要業務
    所附隨之準備工作與輔助事務，亦應包括在內（最高法院七
    十一年臺上字第一五五○號判例意旨參照）。又汽車駕駛人
　　之駕駛工作，乃隨時可致他人身體生命於危險之行為，並係
　  具有將該行為繼續，反覆行使之地位之人。因此應有經常注
    意俾免他人於危險之特別注意義務，故其駕駛車輛本屬其社
    會活動之一，在社會上有其特殊之屬性（地位），其本於此
    項屬性（地位）而駕車，自屬基於社會生活上之地位而反覆
    執行事務，因之，在此地位之駕車，不問其目的為何，均應
    認其係業務之範圍（最高法院七十五年臺上字第一六八五號
    判例意旨參照），亦不因其駕駛時為上班或下班時間而有差
    別（最高法院九十二年度臺上字第四二五一號判決意旨參照
    ），也不問其駕車時間、目的及車輛種類（大、小、客、貨
    車）而有異 (最高法院九十六年度臺上字第一三一三號判決
    意旨參照)。查被告甲○○平日以駕駛聯結車為職業，係從
    事駕車業務之人，業據被告自白在卷，核其所為，係犯刑法
    第二百七十六條第二項之從事業務之人，因業務上之過失致
    人於死罪。又汽車駕駛人，無駕駛執照駕車、酒醉駕車、吸
    食毒品或迷幻藥駕車、行駛人行道或行經行人穿越道不依規
    定讓行人優先通行，因而致人受傷或死亡，依法應負刑事責
    任者，加重其刑至二分之一，道路交通管理處罰條例第八十
    六條第一項定有明文。被告駕駛汽車行經行人穿越道，遇行
    人即被害人沈月鳳穿越時，未依規定暫停讓行人先行通過，
    應依道路交通管理處罰條例第八十六條第一項之規定，加重
    其刑。又被告於肇事後，在有偵查權限之人知悉犯罪人之前
    ，旋即駕車至臺中縣警察局烏日分局追分派出所主動向警報
    案，並於警察至現場處理時，再度主動向警承認其為肇事者
    ，而向警自首並接受裁判，有臺中縣警察局烏日分局追分派
    出所受理各類案件紀錄表、臺中縣警察局道路交通事故肇事
    人自首情形紀錄表各一份在卷可稽（見相驗卷第五頁、第二
    ○頁），核為對於未發覺之罪自首而接受裁判，應依刑法第
    六十二條前段之規定減輕其刑，並依法先加後減。爰審酌被
    告行車未遵守交通規則而過失致人於死之行為，雖非如故意
    行為之惡性重大，但被告對於本案車禍之發生，確實具有前
    揭過失，並造成被害人沈月鳳死亡之悲劇，被害人沈月鳳家
    屬之精神、心理亦因之受嚴重創傷，內心之悲痛、遺憾，經
    久難以平息、彌補；被告之過失程度、肇事之情節；被告前
    無犯罪紀錄，有臺灣高等法院被告前案紀錄表一份在卷可稽
    ，素行尚佳，及被告犯罪後坦承犯行，並已與被害人沈月鳳
    之家屬達成和解，有調解筆錄一份在卷可稽，並經被害人沈
    月鳳之子乙○○到庭陳明在卷，足認被告犯罪後態度良好等
    一切情狀，量處如主文所示之刑。末查，被告前未曾受有期
    徒刑以上刑之宣告，有臺灣高等法院被告前案紀錄表一份在
    卷可憑，其因一時疏失，致罹刑章，且事後亦與被害人家屬
    達成和解，經此偵審科刑之教訓後，當知所警惕，信無再犯
    之虞，本院因認上開對其所宣告之刑，以暫不執行為適當，
    爰併諭知緩刑三年，以啟自新。
據上論斷，應依刑事訴訟法第二百七十三條之一第一項、第二百
九十九條第一項前段，道路交通管理處罰條例第八十六條第一項
，刑法第二百七十六條第二項、第六十二條前段、第七十四條第
一款，刑法施行法第一條之一，判決如主文。
中　　華　　民　　國　　96　　年　　4 　　月　　24　　日
                    交通法庭  法　官　江奇峰
上正本證明與原本無異。
如不服本判決，應於送達後十日內向本院提出上訴狀（須附繕
本），上訴於臺灣高等法院臺中分院。
                              書記官  江慧貞
中　　華　　民　　國　　96　　年　　4 　　月　　24　　日
附錄本案論罪科刑法條：
中華民國刑法第二百七十六條
因過失致人於死者，處二年以下有期徒刑、拘役或二千元以下罰
金。
從事業務之人，因業務上之過失犯前項之罪者，處五年以下有期
徒刑或拘役，得併科三千元以下罰金。
